【裁判字號】    99,上易,102
【裁判日期】    990816
【裁判案由】    傷害
【裁判全文】
臺灣高等法院花蓮分院刑事判決         99年度上易字第102號
上  訴  人  臺灣花蓮地方法院檢察署檢察官
被      告  甲○○
            乙○○
上列上訴人因傷害案件，不服臺灣花蓮地方法院99年度易字第15
1號中華民國99年6月14日第一審判決（起訴案號：臺灣花蓮地方
法院檢察署99年度偵字第1407號、99年度偵字第1614號），提起
上訴，本院判決如下：
    主  文
上訴駁回。
    理  由
一、按刑事訴訟法第350條、第361條、第362條、第367條規定，
    不服地方法院之第一審判決而上訴者，須提出上訴書狀，並
    應敘述具體理由，為上訴必備之程式；其所提出之上訴書狀
    並未敘述上訴理由，或僅曾以言詞陳述上訴理由者，均應於
    上訴期間屆滿後20日內補提理由書於第一審法院。第一審法
    院經形式審查，認逾期未補提上訴理由者，應定期間先命補
    正；逾期未補正者，為上訴不合法律上之程式，應以裁定駁
    回。倘已提出上訴理由，但所提非屬具體理由者，則由第二
    審法院以上訴不合法律上之程式，判決駁回。而所謂具體理
    由，必係依據卷內既有訴訟資料或提出新事證，指摘或表明
    第一審判決有何採證認事、用法或量刑等足以影響判決本旨
    之不當或違法，而構成應予撤銷之具體事由，始克當之（例
    如：依憑證據法則具體指出所採證據何以不具證據能力，或
    依憑卷證資料，明確指出所為證據證明力之判斷如何違背經
    驗、論理法則）；倘僅泛言原判決認定事實錯誤、違背法令
    、量刑失之過重或輕縱，而未依上揭意旨指出具體事由，或
    形式上雖已指出具體事由，然該事由縱使屬實，亦不足以認
    為原判決有何不當或違法者（例如：對不具有調查必要性之
    證據，法院未依聲請調查亦未說明理由，或援用證據不當，
    但除去該證據仍應為同一事實之認定），皆難謂係具體理由
    ，俾與第二審上訴制度在請求第二審法院撤銷、變更第一審
    不當或違法之判決，以實現個案救濟之立法目的相契合，並
    節制濫行上訴（最高法院97年度台上字第892號判決參照）
    。至於有無敘述理由，第一審法院僅作形式上之審查，如上
    訴書狀形式上已敘述不服原判決之意旨者，即與未敘述上訴
    理由之情形有別，無庸再命補正；至於其理由是否具體，則
    屬第二審法院審查之範圍，不在命補正之列。亦即，倘若上
    訴理由不具體，第二審法院則無庸命補正而得逕行駁回（最
    高法院97年台上字第3889號判決參照）。
二、被告甲○○、乙○○於民國98年12月20日0時58分許，因不
    滿丙○○酒後與其等友人綽號「小蕙」之女子發生口角，而
    與一名姓名年籍不詳之成年男子綽號「阿文」及另一名年籍
    不詳之成年男子，於花蓮縣壽豐鄉○○村○○街58巷1號前
    共同持掃帚、安全帽、鐵箱等物毆打丙○○，致其受有左手
    第二、三掌骨骨折、臉部撕裂傷、臉部及身上多處擦傷等傷
    害，經原審法院判處被告二人各有期徒刑三月。告訴人因不
    服原審之判決結果，而具狀聲請檢察官為其上訴。
三、檢察官上訴意旨略以：被告等人並未供稱其共犯之真實姓名
    ，原審有應調查而未調查之違法；再被告等人係無故毆打告
    訴人，致告訴人之食指及中指骨折，其手段惡劣，又未賠償
    告訴人任何損失，斷無僅科處3月有期徒刑之理等語。
四、經查：
  (一)按法院不得就未經起訴之犯罪審判，此觀刑事訴訟法第266
    、268條之規定甚明。是法院之審判，應以起訴之犯罪事實
    為範圍。本件告訴人具狀聲請檢察官上訴，認為被告等人並
    未供陳其另兩名共犯之真實姓名，原審有應調查未調查之違
    法，惟核原審卷內資料，該一名姓名年籍不詳綽號「阿文」
    之成年男子及另一名姓名年籍不詳之成年男子，均未經檢察
    官起訴，且衡本件為數人共犯一個傷害罪，並非裁判上一罪
    ，是本諸前揭法院不得就未經起訴之犯罪審判之「不告不理
    原則」，原審法院自無從審究。
  (二)次按量刑部分，應就判決之整體觀察為綜合考量，為求個案
    裁判妥當性，法律賦予法院裁量之權，量刑輕重，屬為裁判
    之法院得依職權自由裁量之事項，苟其刑已以行為人之責任
    為基礎，並斟酌刑法第57條各款所列情狀，而未逾越法定刑
    度內，酌量科刑，如無偏執一端，致明顯失出失入情形，上
    級審法院即不得遽指為不當或違法。本件告訴人具狀聲請檢
    察官上訴，認為被告等人無故毆打被害人，致被害人之食指
    及中指骨折，其手段惡劣，又未賠償被害人任何損失，斷無
    僅科處3月有期徒刑之理等語，乃係指摘原審量刑失之輕縱
    。惟原審已審酌被告等犯罪之動機、目的、手段，僅因細故
    口角，即對告訴人為傷害之犯行，造成告訴人受有之傷害程
    度非輕，且未與告訴人達成和解，又已審酌被告等犯後已坦
    承犯行、態度尚佳等一切情狀，是原審已審酌上訴意旨所指
    事由，並為量刑之考量因素，既無明顯失之輕縱，即無不當
    或違法之處。
  (三)是依前揭說明，上訴人所陳之情並非具體指摘原審有何足以
    影響判決本旨之不當或違法，亦即上訴人並無敘述上訴之具
    體理由，依法本院無庸命補正，得逕予判決無理由駁回，並
    不經言詞辯論為之。
據上論斷，應依刑事訴訟法第367條前段、第372條，判決如主文
。
中    華    民    國    99    年    8    月    16    日
                  刑事庭審判長法  官  謝志揚
                              法  官  劉雪惠
                              法  官  賴淳良
以上正本證明與原本無異。
本件不得上訴。
中    華    民    國    99    年    8     月    16    日
                              書記官  吳璧娟

司法院資訊處製作；財團法人民間司法改革基金會備份。
